台灣苗栗地方法院刑事判決　　　　　　　　　　　　　　九十一年度自字第三九號
　　自　訴　人　乙○○
　　被　　　告　甲○○
右列被告因詐欺案件，經自訴人提起自訴，本院判決如左：
    主  文
甲○○無罪。
    理   由
一、自訴意旨略以：被告甲○○明知己無支付能力，竟意圖為自己不法所有之概括犯
    意，先於民國九十年十二月二十五日電話訛稱：暫時週轉資金，用畢即還云云，
    自訴人不疑有他而經合作金庫苗栗分行匯借新台幣（下同）九萬元予被告；數日
    後，又於同月三十一日，以同一手法向自訴人訛詐借款，自訴人匯借三十萬元；
    再之後，被告於九十一年一月二十二日，簽發面額三十五萬元、票載發票日
    91.01.31、付款人合作金庫黎明分行之支票予自訴人，作為支付上述借款之憑據
    ，詎該支票到期經提示竟不獲付款。之後被告又於九十一年三月六日，對自訴人
    稱持有客票一張，面額七十二萬元，願換回前述退票，並以同一手法，向自訴人
   再度訛詐借款，自訴人於同日經同銀行匯借九萬元予被告；其後，被告於九十一
    年四月一日，將案外人廖本民簽發、票載日91.05.15、面額七十二萬元、付款人
    台中西屯第三信用合作社之支票交予自訴人，作為支付上述全部欠款四十八萬元
    之憑據，並於交付時表示該票據鐵票，絕對不會退票，請自訴人再借三十六萬元
    予被告云云，經自訴人向銀行查證票信良好，不疑有他，遂將二十六萬元如數匯
    入被告之帳戶；至此，自訴人前後共借被告七十四萬元，詎九十一年五月十五日
    被告交付之支票經提示請求付款竟遭退票，經自訴人以電話聯繫無著（退票後電
    話拒絕接聽），再親往其台中市原住址亦發現人去樓空，至此方知受騙。被告為
    掩飾其詐欺犯行，於九十年五月二十九日，以存證信函簡附郵政匯票三萬元，及
    鄭姓人士出具五萬原收據（與自訴人無關），暨未載發票日、面額三十六萬元之
    無效本票二紙搪塞自訴人，惟迄今完全不出面處理，核其所為，係犯被告涉嫌刑
    法第三百三十九條第一項詐欺罪嫌。
二、按犯罪事實應依證據認定之，無證據不得推定其犯罪事實。又不能證明被告犯罪
    者，應諭知無罪之判決，刑事訴訟法第一百五十四條、第三百零一條第一項前段
    分別定有明文。刑事訴訟制度受「倘有懷疑，則從被告之利益為解釋」、「被告
    應被推定為無罪」原則所支配，故得為訴訟上證明者，無論為直接或間接證據，
    須客觀上於吾人一般社會生活經驗均不致有所懷疑，而達於確信之程度者，且除
    認定被告犯罪之外，無從本於同一事證為其他有利於被告之合理推斷，始可據為
    有罪之認定，倘其證明尚未達於確信之程度，而有合理可疑存在時，即難據對被
    告為不利之認定，換言之，在「法律判斷」上，即不能為被告有罪之認定。按刑
    法第三百三十九條第一項之詐欺罪，必須行為人自始基於不法所有之意圖，以詐
    術使人交付財物，始能構成，所謂以詐術使人交付，必須被詐欺人因其詐術而陷
    於錯誤，若其所用方法，不能認為詐術，亦不致使人陷於錯誤，即不構成該罪，
    最高法院四十六年臺上字第二六○號著有判例。至於民事債務當事人間，若有未
    依債務本旨履行給付之情形，在一般社會經驗而言，原因非一；其因不可歸責之
    事由無法給付，或因合法得對抗他造主張抗辯而拒絕給付，甚至債之關係成立後
    ，始行惡意遲延給付，皆有可能，非必出於自始無意給付之詐欺犯罪一端；又刑
    事被告依法不負自證無罪之義務，故在別無積極證據之情形下，自難違反刑事訴
    訟法第一百五十四條之規定，以被告單純債務不履行之狀態，推定被告自始即有
    不法所有之意圖而施用詐術。
三、經查，自訴人於九十一年十月十七日本院訊問時指稱：從九十年十二月二十五日
    開始借九萬元，她說她父親要買地，需要錢，要跟我借，我就借她，說年底還錢
    。年底她說錢還沒到手，她說那土地急需用錢，要交錢，她說她有兩家店，一定
    會還我，當時我有去查證過，確實有兩家店，在台中黎明新村，當時認為她應該
    還可以還錢，有一張三十五萬元的票，說要準備還我的，後來跳票，沒有還我錢
    。那張票被她換回去，她以一張七十二萬元的票跟我換回去。（法官問：為何給
    她換回去？）因為她說別人欠她錢，要換回去。（法官問：她沒有還你錢，為何
    九十一年三月六日還借她錢？）那時有去銀行查過，很正常，相信廖本民應該可
    以付款，所以後來又借她二十六萬，總共借她七十四萬元。後來也跳票了，去店
    裡看人也跑了，東西也搬光了等情，有本院筆錄為憑，復有自訴人提出存款憑條
    影本四紙、代收票據明細表一紙、支票及退票理由單影本各一紙、存證信函、郵
    政匯票、收據、本票二紙為憑，因此從自訴人之指述及所提出之證物，僅能推論
    自訴人確實有匯款九萬元、三十萬元、九萬元、二十六萬元及曾持有三十五萬元
    及七十二萬元之退票二紙，但是無法證明被告如何以詐術陷自訴人以錯誤而應允
    借款並交付借款，因為自訴人指稱：‧‧‧當時我有去查證過，確實有兩家店‧
    ‧‧那時有去銀行查過，很正常，相信廖本民應該可以付款‧‧‧等情，則自訴
    人既然在借款前，已經查證屬實而出借款項，則何來因詐術而陷於錯誤呢？
四、又按刑事訴訟法第三百二十條規定：自訴，應向管轄法院提出自訴狀為之。自訴
    狀應記載左列事項：一  被告之姓名、性別、年齡、籍貫、職業、住所或居所，
    或其他足資辨別之特徵。二  犯罪事實及證據。（以下省略）因此本件自訴人並
    沒有提出被告使用詐術之證據足供本院認定被告有涉嫌詐欺罪，而依據前開自訴
    人所提之證據與詐欺案情復無必然性，此外，復查無其他積極證據足資證明被告
    犯罪，揆諸前揭說明，自應為被告無罪之諭知。
五、按法院認為應諭知無罪之案件，被告經合法傳喚無正當理由不到庭，得不待其陳
    述逕行判決，因此本案經自訴人論告後而為判決。
據上論斷，應依刑事訴訟法第三百四十三條、第三百零六條、第三百零一條第一項前
段，判決如主文。
中      華      民      國    九十一    年     十二     月      五      日
                                    臺灣苗栗地方法院刑事第二庭
                                        法  官   張 珈 禎
右正本證明與原本無異。
如不服本判決，應於送達後十日內向本院提出上訴狀（須附繕本），上訴於臺灣高等
法院臺中分院。
                                        書記官   黃 正 中
中      華      民      國    九十一    年     十二     月      五      日
